臺灣高等法院臺南分院刑事判決　　　　　　　　九十一年度上更(一)字第五一一號
　　　上　訴　人
　　　即　被　告　丙　○　○
　　　選任辯護人　蔡　信　泰
右上訴人因重傷害案件，不服臺灣臺南地方法院八十七年度訴字第一四四０號中華民
國八十八年四月二十一日第一審判決（起訴案號：臺灣臺南地方法院檢察署八十七年
度偵字第一０六九三號），提起上訴，判決後，經最高法院第一次發回更審，本院判
決如左：
      主      文
原判決撤銷。
丙○○傷害人之身體，因而致重傷，處有期徒刑參年貳月。
      事      實
一、丙○○因甲○○積欠其債務新台幣十萬元，民國八十七年七月二十四日晚上八時
    許，甲○○至其住處時，兩人曾生爭執，丙○○夥同五、六人追打甲○○ (未成
    傷），嗣於同年七月二十六日晚間八時許，甲○○向乙○○提及此事，乃偕同乙○○前往丙○○住處，欲與之理論，雙方在丙○○住處旁空地發生口角，詎丙○○竟與不詳年籍姓名之成年人約五、六人間，共同基於普通傷害之犯意，由丙○○以手勢指示，與該等不詳年籍姓名之成年人共同持木棍毆打乙○○、甲○○，
    致乙○○額頭受傷四公分，深達肌肉，頭皮後枕部受傷七公分，深達骨頭，右眼
    眼瞼裂傷、水晶體脫位，玻璃體併視網膜出血，造成右眼眼球萎縮，右眼視能完
    全永久喪失之重傷害，甲○○則受有左側鷹嘴尺骨骨折之傷害（陳照源部分撤回
    告訴）。
二、案經被害人乙○○訴請臺灣臺南地方法院檢察署檢察官偵查起訴。
      理      由
一、訊據上訴人即被告丙○○矢口否認有右揭傷害人致使人受重傷之犯行，辯稱：事
    發當日我只是勸架，乙○○是被他人所打，那些人不是我叫來的，我沒打他云云
    。唯查：(一)、被告丙○○所為前揭傷害人致使人受重傷害之犯行，經被害人乙○○及被害人陳照源二人於檢察官偵查中指訴歷歷，並經證人許朝賢於偵查中結
    證稱：「我在現場賣檳榔，他們的債務糾紛我不了解，約晚上七、八時許，乙○○與丙○○講話口氣很不好，丙○○就拍手打信號，旁邊有人就拿球棒打乙○○
    ，也有打甲○○」等語，檢察官又問許朝賢何以十月九日未到庭？許朝賢又證稱
    ：「因有一位叫陳大粒的恐嚇我，不准我去作證，他說我若出庭作證會讓我在那
    裏的生意做不下去，不讓我吃太好，他說他看著丙○○長大，不能讓他坐牢，所
    以我才不敢來，因為我非常害怕」等語，證人陳在於亦於偵查中結證稱「我是該
    處里長，我當時剛好經過看到很多人，丙○○與乙○○二人發生口角，丙○○就
    指個手勢，旁邊五、六人就打乙○○，乙○○抱頭倒下去，甲○○過來扶他，丙○○說這人就是甲○○，旁邊的人就朝甲○○打」等語甚詳在卷（見八十七年十
    月十二日檢察官偵訊筆錄）。其後被告再聲請傳訊證人許朝賢、陳在於到原審法
    院作證，證人許朝賢雖於八十八年六月二十一日在原審法院調查中，翻異其在偵
    查中之證詞，而為有利被告之證詞，經查純係事後互為勾串之詞，不足採信。另
    證人陳在於則未到庭，惟本院審酌陳在於在檢察官所為之證詞已甚為明確，本院
    認無再傳訊之必要。又證人許朝賢、陳在於在檢察官所為之證詞，核與被害人乙○○指訴情節相符，本院認應係據實陳述，堪以採信。（二）被告丙○○於檢察
    官偵查中供稱：「我承認我有打他一下」「其他毆打的只是一些歐巴桑」「我二
    十六日是一個人打他們」「確是我一人打的，其他人我也不認識」等語（見八十
    七年九月二十二日檢察官偵訊筆錄）。並於原審審理中供稱「僅伊一人毆打他而
    已，其餘五、六人皆是旁觀者」等語（見原審卷第十二頁），已坦承自己有毆打
    及承擔犯行，事後又翻異前詞改稱伊只勸架而已，顯係事後卸責之詞，不足採信
    。(三)再依據奇美醫院之病情摘要顯示：乙○○因水晶體移位接受該醫院玻璃體
    切除及白內障手術前視力為辦指數二十公分，後於門診追蹤視力可恢復至零點零
    一，但因視網膜有持續惡化現象，轉至該院視網膜持別門診追蹤，因視網膜萎縮
    眼球亦為萎縮，至最後就診光覺似已消失，應無恢復之機會。又被害人乙○○至
    國立成功大學醫學院附設醫院診斷時該院之診斷證明書顯示：被害人乙○○右眼
    視網膜剝離，右眼視力為無光覺。足認被害人乙○○所受者為毀敗一目視能之重
    傷害。此外復有奇美醫院門診病歷表、國立成功大學醫學院附設醫院診斷證明一
    紙附卷可稽，雖被告已與被害人乙○○和解，被害人不願再追究，並於本院審理
    時到庭作證，附和被告之說詞，惟仍無解於被告上開傷害人致使人受重傷害之犯
    行，本件事證已甚明確，被告犯行足堪認定。
二、查被告丙○○否認有重傷害之犯意，被害人乙○○亦到庭陳稱被告應無重傷害之
    犯意等語，惟查被告雖以普通傷害之犯意而與他人共同毆打被害人乙○○，但客
    觀上非不可預見有致乙○○受眼睛失明之結果之可能，其因而致乙○○受右眼失
    明之重傷害，自應為此結果負責。核其所為，係犯刑法第二百七十七條第二項後
    段之傷害人因而致重傷罪，而非刑法第二百七十八條第一項之重傷害罪，檢察官
    所引起訴法條應予變更。再被告所犯係以自己共同犯罪之意思與五、六名不詳姓
    名之成年人共同實施犯罪行為，依刑法第二十八條之規定，均為共同正犯。
三、原審以被告罪證明確，因予論科，原非無據。然原審誤以被告所為係犯刑法第二
    百七十八條第一項之重傷害罪，尚有誤會。被告上訴意旨否認犯罪，雖無可取，
    惟原判決既有可議，自應由本院予以撤銷改判。爰參酌被告之品行、犯罪之動機
    、手段、目的、所生危害、與被害人雖達成和解然犯後仍矯言掩飾犯行，不知悔
    改等一切情狀，量處有期徒刑三年二月，以示懲儆。又被告與不詳共犯所使用之
    木棍等物數目不詳且未予扣案，亦不能證明係屬被告所有，爰不另為沒收之宣告
    。
四、公訴意旨另以：被告傷害陳照源部分另有刑法第二百七十七條第一項之傷害罪，
    惟查該罪依同法第二百八十七條之規定須告訴乃論，此部分已據被害人甲○○於
    原審撤回告訴，有撤回書狀一紙附於原審卷足稽，公訴人既認此部分與前開有罪
    部分有裁判上一罪之想像競合關係，爰不另為不受理之諭知，附此敘明。
據上論結，應依刑事訴訟法第三百六十九條第一項前段、第三百六十四條、第二百九
十九條第一項前段、第三百條、刑法第二十八條、第二百七十七條第二項後段，判決
如主文。
本案經檢察官吳忠賢到庭執行職務。
中      華      民      國      九十一      年    十二      月    十    日
                                  臺灣高等法院臺南分院刑事第五庭
                                      審判長法官  鄭    文    肅
                                            法官  王    浦    傑
                                            法官  黃    三    哲
右正本證明與原本無異。
如不服本判決，應於判決送達後十日內向本院提出上訴狀，其未敘述理由者並應於提
出上訴狀後十日內向本院補提理由書（應附繕本)。
                                      法院書記官  嚴    巧    花
中    華    民    國      九十一      年      十二      月      十一    日
附錄：本判決論罪科刑法條
刑法第二百七十七條第二項：
傷害人之身體或健康者，處三年以下有期徒刑、拘役或一千元以下罰金。
犯前項之罪因而致人於死者，處無期徒刑或七年以上有期徒刑；致重傷者
，處三年以上十年以下有期徒刑。
